【裁判字號】    97,交抗,1467
【裁判日期】    971001
【裁判案由】    違反道路交通管理處罰條例
【裁判全文】
臺灣高等法院交通事件裁定            97年度交抗字第1467號
抗  告  人
即受處分人  甲○○
上列抗告人因違反道路交通管理處罰條例案件，不服臺灣板橋地
方法院中華民國97年8 月29日所為裁定（97年度交聲字第2114號
），提起抗告，本院裁定如下：
    主  文
抗告駁回。
    理  由
一、抗告意旨略以：原判決尚有諸多疑問而轉移焦點，證人員警
    蔡芝國開單有瑕疵及不實指控，相關疑點待上法庭與證人蔡
    芝國再次對質，因當初事實陳述即以筆誤帶過，當時晚上七
    時三十五分夜色昏暗，且距離甚遠，員警有偽證之嫌，請求
    至現場實地勘察，其尚握有證據，待庭上揭露以避免又一筆
    誤事件之發生，並再次要求與員警對質云云。
二、按汽車駕駛人，行經有燈光號誌管制之交岔路口闖紅燈者，
    處新臺幣一千八百元以上五千四百元以下罰鍰，並記違規點
    數三點，道路交通管理處罰條例第五十三條第一項、第六十
    三條第一項第三款分別定有明文。
三、經查：
  (一)本件抗告人即受處分人甲○○於民國（下同）九十七年五月
    八日下午七時三十五分許，騎乘車牌號碼ＢＧＡ－０九八號
    普通重型機車，行經臺北市市○○道、東寧路口，因「紅燈
    左轉（東向北－嗣經更正為西向北）」違規，為臺北市政府
    警察局松山分局警備隊執勤警員以北市警交字第ＡＥＷ六三
    一四七七號舉發違反道路交通管理事件通知單（下稱舉發通
    知單）當場攔停舉發，原處分機關遂依道路交通管理處罰條
    例第五十三條第一項、第六十三條及違反道路交通管理事件
    統一裁罰基準表之規定，裁處罰鍰新臺幣（下同）一千八百
    元，並記違規點數三點。
  (二)按交通違規行為態樣甚多，若全數均以得即時利用之科學儀
    器取得證據，不但所費不貲，亦有實際執行上之困難，且依
    現有交通法規，並未就舉發交通違規行為，僅限於有科學儀
    器所採證據為證，而摒除單憑執法人員舉發之相關規定，此
    觀之道路交通管理處罰條例第七條、第七條之一、第七條之
    二規定甚明，而本件之「駕車行經有燈光號誌管制之交岔路
    口闖紅燈」違規，即屬此不限於須以科學儀器所採證據為證
    者。又證人即本件舉發之臺北市政府警察局松山分局警備隊
    警員蔡芝國就上開違規事實，已於原審訊問時具結證述明確
    ，其證稱：「當時我站在東寧路上，面向市○○道，那邊是
    Ｔ字路口，當時我看到東寧路是綠燈，市○○道是紅燈。通
    常第一批從市○○道左轉過來的車子我都不會去攔，因為可
    能是在市○○道綠燈最後才轉到東寧路的，所以我不會攔停
    ，但之後可以確定市○○道已經紅燈之後才左轉到東寧路的
    ，我才會攔停。我看到異議人從市○○道左轉到東寧路上，
    當時市○○道已經確定是紅燈」、「從我這邊角度看，東寧
    路號誌已經是綠燈，異議人從市○○道騎車左轉過來」、「
    異議人並非從待轉區轉過去的，市○○道要轉到東寧路的機
    車，要先到待轉區○○○○路綠燈才可以左轉市○○道」、
    「（法官問：在市○○道紅燈之前，機車已經超越停止線，
    騎到一半尚未到達待轉區○市○○道轉為紅燈，東寧路轉為
    綠燈，機車是否可以直接轉過去東寧路？）這種情形是有可
    能，不過這種狀況是沒有依照二段式規定左轉的違規。但我
    當時看到異議人的情形並非如此，他是在紅燈之後才穿越停
    止線左轉過來」、「我執勤的地點可以看得到市○○道停止
    線前後的狀況」等語（見原審卷第二○頁至第二二頁）。而
    交通案件所需之舉證狀態均稍縱即逝，除有恰好為警員拍照
    存證外，事後均無法還原現場狀態，故舉發當時現場之執勤
    警員自屬交通案件之重要證人，且證人蔡芝國舉發受處分人
    違規時，所站之位置雖距受處分人違規地點有一個路口之距
    離，然依現場路況，確可清楚辨識路口車輛行進之狀態，此
    觀受處分人於聲明異議狀中所附之現場環境照片五張自明。
    且受處分人違規之路口係Ｔ字型路口，且由市○○道左轉東
    寧路之機車因需先至待轉區待轉始能左轉，而受處分人既已
    自承伊往東寧路方向行駛時，東寧路方向之綠燈號誌已僅餘
    五至八秒之時間等語，足認原於該區待轉之機車應早已待轉
    完畢，受處分人於斯時左轉，應更為清晰可見，再參酌警員
    執行公務時，本身即受有行政懲處責任之監督，其到庭具結
    作證，更係以刑事責任擔保其證言之真實性，本件舉發警員
    既已到庭證述如上，證人與受處分人間亦無任何嫌隙，當不
    至甘冒涉犯偽證罪之風險，僅為罰鍰處分即蓄意構陷受處分
    人，就證人蔡芝國前開證言查無顯著瑕疵或與事實不符之處
    ，亦無任何證據足資懷疑證人蔡芝國有何捏造事實違法取締
    之不法情事，是證人所為之上開證詞應值採信。
  (三)受處分人復辯稱其遭舉發違規當時，於臺北市市○○道方向
    之號誌燈為綠燈時，受處分人即已騎乘機車通過停止線，停
    止在停止線前方，其於東寧路號誌為綠燈時通過路口，應可
    直接直行東寧路，非屬闖紅燈。且其若係闖紅燈，於見到舉
    發警員時，應會騎到旁邊巷道以規避開單云云。然查，道路
    交通管理處罰條例第五十三條第一項所規範之目的，係為防
    止侵犯路權強行通過或遇紅燈不停而強行穿越，對當時有路
    權之人車造成危險。是縱受處分人於市○○道號誌為綠燈時
    確已通過停止線，然其卻未繼續前行通過路口或至待轉區等
    待左轉，而係停止於人行道後之市○○道路邊觀看路旁之告
    示牌（見受處分人於聲明異議狀中所附之現場照片編號二所
    示，此時受處分人臨時停車，已違反道路交通安全規則第一
    百十一條第一項第二款交叉路口十公尺內不得臨時停車之規
    定），直至市○○道燈號轉為紅燈（即東寧路轉為綠燈）時
    ，其機車仍停止在市○○道○○路邊，自屬面向市○○道（
    紅燈）方向，此時，依規定該機車即已不得進入路口，然受
    處分人竟於東寧路綠燈剩餘五至八秒時，斜行進入路口穿越
    人行道往東寧路方向行駛（見受處分人於聲明異議狀中所附
    之現場照片編號三所示），顯已對當時有路權之行人及車輛
    （東寧路上之人車）造成危險，應屬闖紅燈之違規行為無誤
    。又受處分人或因自認無違規行為而於看到警員時，未轉向
    右方巷道以規避罰單，然此僅為異議人主觀上之認知，並不
    足以證明其客觀上有無違規行為。況駕駛人違規後，或有逃
    逸規避罰單者，或有停車接受舉發者，其逃逸規避罰單或停
    車受罰之原因，因各該駕駛人之主觀認知，不一而足，是自
    不能以未逃避員警稽查，即稱並無違規行為，否則豈非僅有
    不接受稽查而逃逸之人始得認有違規行為？從而，受處分人
    上開所辯，均無可採。
  (四)綜上所述，本件受處分人騎乘上開普通重型機車於上揭時、
    地，確有「駕車行經有燈光號誌管制之交岔路口闖紅燈」之
    違規事實，應堪認定。原處分機關依道路交通管理處罰條例
    第五十三條第一項、第六十三條第一項第三款及違反道路交
    通管理事件統一裁罰基準表之規定，裁處受處分人罰鍰一千
    八百元，並記違規點數三點，核無違誤，原審因認本件聲明
    異議為無理由，應予駁回，經核並無不當。原審於原裁定業
    已論述證人蔡芝國於執行公務時，本身即受有行政懲處責任
    之監督，並具結作證以刑事責任擔保其證言之真實性，且與
    受處分人間亦無任何嫌隙，當不至甘冒涉犯偽證罪之風險，
    僅為罰鍰處分即蓄意構陷受處分人，而認證人蔡芝國證詞可
    採，受處分人抗告僅空言指稱當時證人蔡芝國距離甚遠，員
    警有偽證之嫌云云，核無理由，應予駁回。
據上論結，應依道路交通管理處罰條例第89條、道路交通案件處
理辦法第26條，刑事訴訟法第412條，裁定如主文。
中    華    民    國    97    年    10    月    1     日
                  刑事第十五庭  審判長法  官  吳昭瑩
                                      法  官  李釱任
                                      法  官  李正紀
以上正本證明與原本無異。
不得再抗告。
                                      書記官  鄭信昱
中    華    民    國    97    年    10    月    3     日


司法院資訊處製作；財團法人民間司法改革基金會備份。
